臺灣新北地方法院刑事判決
111年度金訴字第1550號
公  訴  人  臺灣新北地方檢察署檢察官
被      告  杜玉洲




上列被告因違反洗錢防制法等案件，經檢察官提起公訴（111年
度偵字第29997、32592號），及移送併辦（111年度偵字第28508
、 31612、31613、34496號）被告於本院準備程序中，就被訴事
實為有罪之陳述，經本院合議庭裁定由受命法官獨任進行簡式審
判程序，判決如下：
    主    文
杜玉洲幫助犯洗錢防制法第十四條第一項之洗錢罪，處有期徒刑
參月，併科罰金新臺幣貳萬元，罰金如易服勞役，以新臺幣壹仟
元折算壹日。未扣案之犯罪所得新臺幣壹萬元沒收，於全部或一
部不能沒收或不宜執行沒收時，追徵其價額。
    犯罪事實
一、杜玉洲依一般社會通常生活經驗，可預見將金融機構帳戶交
    由他人使用，可能幫助詐欺集團，詐欺社會大眾轉帳或匯款
    至該帳戶，成為所謂「人頭帳戶」，作為對方收受、轉匯特
    定犯罪所得使用，對方轉匯後即會產生遮斷金流以逃避國家
    追訴、處罰之效果，竟基於縱將帳戶資料交給他人，他人可
    能利用該帳戶犯詐欺取財罪，並利洗錢之實行，亦不違背其
    本意之幫助犯意，於民國110年12月20日，在新北市三重區
    三和路三和夜市，以抵償其新臺幣（下同）1萬元債務為對
    價，將其設於聯邦商業銀行帳號000000000000號號帳戶（下
    稱系爭帳戶）之存摺、提款卡、密碼、網路銀行帳號、密碼
    交給其友人「廖振興（音譯）」。嗣「廖振興」所屬之詐欺
    集團取得系爭帳戶之存摺、提款卡、密碼、網路銀行帳號、
    密碼後，即與同集團其他成員，共同基於意圖為自己不法所
    有之詐欺及一般洗錢之犯意聯絡，由同集團成員以如附表所
    示之詐欺方式訛騙如附表所示之人，致其等陷於錯誤，而陸
    續於如附表所示之時間，匯款至系爭帳戶，旋遭同集團成員
    提領轉匯而出，藉以製造金流之斷點，而掩飾或隱匿該犯罪
    所得之去向、所在。
二、案經如附表所示之告訴人訴由臺中市政府警察局第六分局、
    新北市政府警察局蘆洲分局、三重分局、金山分局報告臺灣
    新北地方檢察署檢察官偵查起訴及移送併辦。
　　理    由
一、證據能力部分：
    本案被告杜玉洲所犯係死刑、無期徒刑或最輕本刑為3年以
    上有期徒刑或高等法院管轄第一審案件以外之罪，其於準備
    程序期日就被訴事實為有罪之陳述，經本院告知簡式審判程
    序之旨，並聽取公訴人及被告之意見後，經合議庭依刑事訴
    訟法第273條之1第1項規定裁定由受命法官獨任進行簡式審
    判程序。是本案之證據調查，依刑事訴訟法第273條之2規定
    ，不受同法第159條第1項、第161條之2、第161條之3、第16
    3條之1及第164條至第170條規定之限制，先予敘明。
二、認定本案犯罪事實之證據及理由：
　　上揭犯罪事實，業據被告坦承不諱，復據如附表所示之告訴人於警詢中指訴綦詳，並有如附表證據名稱欄中所示之書證在卷可稽，足認被告具任意性之自白與事實相符。本案事證明確，被告犯行堪以認定，應予依法論科。
三、論罪科刑：
㈠、按刑法第30條之幫助犯，係以行為人主觀上有幫助故意，客
    觀上有幫助行為，即對於犯罪與正犯有共同認識，而以幫助
    意思，對於正犯資以助力，但未參與實行犯罪之行為者而言
    。幫助犯之故意，除需有認識其行為足以幫助他人實現故意
    不法構成要件之「幫助故意」外，尚需具備幫助他人實現該
    特定不法構成要件之「幫助既遂故意」，惟行為人只要概略
    認識該特定犯罪之不法內涵即可，無庸過於瞭解正犯行為之
    細節或具體內容。金融帳戶乃個人理財工具，依我國現狀，
    申設金融帳戶並無任何特殊限制，且可於不同之金融機構申
    請多數帳戶使用，是依一般人之社會通念，若見他人不以自
    己名義申請帳戶，反而收購或借用別人之金融帳戶以供使用
    ，並要求提供提款卡及告知密碼，則提供金融帳戶者主觀上
    如認識該帳戶可能作為對方收受、提領特定犯罪所得使用，
    對方提領後會產生遮斷金流以逃避國家追訴、處罰之效果，
    仍基於幫助之犯意，而提供該帳戶之提款卡及密碼，以利洗
    錢實行，仍可成立一般洗錢罪之幫助犯（最高法院108年度
    台上大字第3101號裁定意旨參照）。查被告於上述時、地，
    將其系爭帳戶存摺、提款卡、密碼、網路銀行帳號、密碼交
    給「廖振興」，供「廖振興」所屬之詐欺集團成員，對如附
    表所示之告訴人以如附表所示之方式施以詐術，而致其等陷
    於錯誤，並依指示匯款至系爭帳戶，嗣旋遭同詐欺集團不詳
    成員轉匯而出，被告所為固未直接實行詐欺取財、掩飾、隱
    匿犯罪所得之構成要件行為，惟其提供系爭帳戶資料給詐欺
    集團成員使用，確對詐欺集團成員遂行詐欺取財、掩飾、隱
    匿犯罪所得資以助力，有利詐欺取財及洗錢之實行，是核被
    告所為，係犯刑法第30條第1項前段、第339條第1項之幫助
    詐欺取財罪、刑法第30條第1項前段、洗錢防制法第14條第1
    項之幫助洗錢罪。又本案之詐欺方式，雖均屬詐欺集團所犯
    ，然並無積極證據證明被告知悉該集團成員達3人以上，或
    知悉該詐欺集團所使用之詐欺方式，是本案尚難認犯有刑法
    第339條之4第1項各款之幫助加重詐欺取財罪名，附此敘明
    。
㈡、被告以一交付系爭帳戶資料之行為同時觸犯數幫助詐欺取財
    、幫助洗錢罪，為想像競合犯，依刑法第55條規定，應從一
    重論以幫助洗錢罪。臺灣新北地方檢察署檢察官以111年度
    偵字第28508、 31612、31613號（下稱併辦一）、111年度
    偵字第34496號移送併辦部分，與原起訴之犯罪事實有想像
    競合裁判上一罪關係，依審判不可分之原則，為起訴效力所
    及，本院應併予審究。
㈢、按被告構成累犯之事實及應加重其刑之事項，均應由檢察官
    主張並具體指出證明之方法後，經法院踐行調查、辯論程序
    ，方得作為論以累犯及是否加重其刑之裁判基礎（最高法院
    110年度台上大字第5660號裁定意旨參照）。查檢察官於起
    訴書固載明被告因竊盜等案件，經臺灣高等法院臺中分院以
    102年度聲字第2157號裁定應執行有期徒刑6年6月確定，於1
    08年8月2日假釋出監並交付保護管束，於108年11月25日縮
    刑期滿執行完畢，而主張被告本案構成累犯等情，惟檢察官
    並未就此事實具體指出證明方法，亦未就應加重其刑之事項
    為任何主張，依上開說明，本院自無從就此加以審究，附此
    敘明。
㈣、按犯前2條之罪，在偵查或審判中自白者，減輕其刑，洗錢防
    制法第16條第2項定有明文。被告於本院準備程序、審理時
    對於所犯同法第14條第1項之罪自白不諱（見金訴卷第132、
    141頁），依前開規定，應予減輕其刑。被告既係對正犯資
    以助力而未參與犯罪構成要件行為之實行，為洗錢罪之幫助
    犯，爰依刑法第30條第2項之規定，按正犯之刑減輕之，並
    依刑法第70條規定遞減之。
㈤、爰審酌被告貿然將其系爭帳戶資料提供「廖振興」所屬之詐
    欺集團使用，手段雖屬平和，惟此使詐騙者得以掩飾真實身
    分，且受騙匯入之犯罪所得一旦轉匯而出，即得製造金流斷
    點，增加查緝犯罪之困難，並助長社會犯罪風氣，殊屬不當
    ；惟念及被告本身尚非實際參與本案詐欺取財、洗錢正犯之
    行為，可非難性較小；兼衡被告業能坦認犯行之犯後態度，
    惟被告並未與本案任一告訴人達成和解或調解；暨其自陳為
    國中肄業之智識程度，現在所執行強制戒治中，前工作為粗
    工，日薪1,200元，離婚，無扶養人口之生活狀況（見金訴
    卷第141頁）等一切情狀，量處如主文所示之刑，併諭知罰
    金易服勞役之折算標準。
四、沒收部分：
　　按犯罪所得，屬於犯罪行為人者，沒收之；前2項之沒收，
    於全部或一部不能沒收或不宜執行沒收時，追徵其價額，刑
    法第38條之1第1項前段、第3項定有明文。經查，被告就本
    案交付系爭帳戶資料給「廖振興」，於檢察事務官詢問及偵
    查中自承係因積欠「廖振興」買毒品之債務1萬餘元，交付
    系爭帳戶是用來抵債等語（見偵29997卷第96頁、偵28508卷
    第39頁），依前開規定及有疑有利被告原則，認定被告本案
    之犯罪所得為1萬元，應予宣告沒收，並於全部或一部不能
    沒收或不宜執行沒收時，追徵其價額。至被告雖於本院審理
    中改稱其均未受領任何報酬云云（見金訴卷第141頁），惟
    觀被告前於檢察事務官詢問時所陳，渠係主動表示其有積欠
    「廖振興」債務，「廖振興」稱其出借帳戶即不再向其追討
    債務等語甚明，竟於本院審理中翻易其詞，顯係刻意更改不
    利於己之供述，不足為信，併此指明。
據上論斷，應依刑事訴訟法第273條之1第1項、第299條第1項前
段，判決如主文。
本案經檢察官范孟珊提起公訴，檢察官曾信傑、范孟珊移送併辦
，檢察官江佩蓉到庭執行職務。
中　　華　　民　　國　　111 　年　　10　　月　　7 　　日
                  刑事第十三庭  法  官　施吟蒨
以上正本證明與原本無異。
如不服本判決應於收受判決後20日內向本院提出上訴書狀，並應
敘述具體理由；其未敘述上訴理由者，應於上訴期間屆滿後20日
內向本院補提理由書（均須按他造當事人之人數附繕本）「切勿
逕送上級法院」。
                                書記官  張如菁
中　　華　　民　　國　　111 　年　　10　　月　　7 　　日
附錄論罪科刑法條：
刑法第30條
幫助他人實行犯罪行為者，為幫助犯。雖他人不知幫助之情者，
亦同。
幫助犯之處罰，得按正犯之刑減輕之。

刑法第339條第1項
意圖為自己或第三人不法之所有，以詐術使人將本人或第三人之
物交付者，處5年以下有期徒刑、拘役或科或併科50萬元以下罰
金。
以前項方法得財產上不法之利益或使第三人得之者，亦同。
前二項之未遂犯罰之。

洗錢防制法第14條第1項
有第二條各款所列洗錢行為者，處7年以下有期徒刑，併科新臺
幣5百萬元以下罰金。
前項之未遂犯罰之。
前二項情形，不得科以超過其特定犯罪所定最重本刑之刑。
附表： （註：告訴人之匯款時間、金額均以卷附之交易明細表為準，逕予更正。）       編號 告訴人 詐欺方式 匯款時間 匯款金額（新臺幣） 匯款帳號 證據名稱及卷證頁碼 1 陳苡瑄 陳苡瑄於110年11月30日16時40分許，因瀏覽臉書廣告後，加暱稱「Blanche」、「亞太區域執行長：Avery」之人為LINE好友，而經詐欺集團成員佯稱：得使用瀚亞ETF投資平台購買虛擬貨幣投資獲利云云，致其陷於錯誤，而依指示現金存款如右所示。 110年12月21日 18時31分1秒  　　  30,000元 系爭帳戶 ①證人即告訴人陳苡瑄於警詢之證述（見偵32592卷第21至24頁） ②自動櫃員機交易明細表、LINE對話紀錄截圖（見偵32592卷第28至59頁）　　 ③系爭帳戶客戶基本資料、存摺存款交易明細表、交易明細表（見偵32592卷第15至19頁、偵28508卷第11至13頁） 2 潘韋綸 詐欺集團成員於110年12月8日，先以IG結識潘韋綸，並向潘韋綸佯稱：投資虛擬貨幣可以獲利云云，潘韋綸遂加對方介紹之暱稱為「迪麗熱茜」之人為LINE好友，並加入LINE群組，而經詐欺集團成員佯稱：得使用「Bitstamp」網站進行投資云云，致其陷於錯誤，而依指示匯款如右所示。 110年12月22日 13時18分32分  30,000元  ①證人即告訴人潘韋綸於警詢之證述（見偵29997卷第13至14頁） ②投資平台頁面、LINE對話紀錄、聯絡人資訊截圖、自動櫃員機交易明細表、LINE聊天紀錄（見偵29997卷第31至59頁）　　 ③系爭帳戶客戶基本資料、存摺存款交易明細表、交易明細表（見偵32592卷第15至19頁、偵28508卷第11至13頁） 3(併辦一編號1) 陳立鏞 詐欺集團成員於110年12月19日，先以Twitter暱稱「芃芃」結識陳立鏞，陳立鏞遂加對方為LINE好友並加入對方所指定之LINE群組，而經詐欺集團成員佯稱：得使用「Bitstamp」博弈軟體投資獲利云云，致其陷於錯誤，而依指示匯款如右所示。 110年12月22日 12時47分44秒 16,000元  ①證人即告訴人陳立鏞於警詢之證述（見偵28508卷第3至4頁） ②匯款明細截圖、受理各類案件紀錄表（見偵28508卷第20、22頁正反面） ③系爭帳戶客戶基本資料、存摺存款交易明細表、交易明細表（見偵32592卷第15至19頁、偵28508卷第11至13頁） 4(併辦一編號2) 李雅慧 詐欺集團成員於110年11月25日18時許起，以LINE暱稱「淑琪」向李雅慧佯稱：可以在洪樂企業社兼職工作，利用後台操作販售商品單號可獲利，且穩賺不賠云云，致其陷於錯誤，而依指示匯款如右所示。  110年12月21日 18時25分19秒 30,000元  ①證人即告訴人李雅慧於警詢之證述（見偵31612卷第5頁正反面） ②LINE對話紀錄截圖（含匯款紀錄照片）、合作金庫存款存摺影本、手寫紀錄、内政部警政署反詐騙諮詢專線紀錄表（見偵31612卷第30、32至35、47頁正反面） ③系爭帳戶客戶基本資料、存摺存款交易明細表、交易明細表（見偵32592卷第15至19頁、偵28508卷第11至13頁）    110年12月21日 19時26分23秒 50,000元      110年12月21日 19時30分4秒 20,000元   5(併辦一編號3) 楊諭捷 詐欺集團成員於110年12月22日13時7分許，先以Twitter暱稱「盧凡瑄」結識楊諭捷，楊諭捷遂加入對方所指定之LINE群組，而經詐欺集團成員佯稱：可搜尋「Bitstamp」軟體投資，穩賺不賠云云，致其陷於錯誤，而依指示匯款如右所示。 110年12月22日 15時25分14秒 10,000元  ①證人即告訴人楊諭捷於警詢之證述（見偵31613卷第4至5頁） ②LINE對話紀錄、匯款紀錄截圖（見偵31613卷第30至41頁） ③系爭帳戶客戶基本資料、存摺存款交易明細表、交易明細表（見偵32592卷第15至19頁、偵28508卷第11至13頁） 6（併辦二） 陳建仲 陳建仲於110年12月20日20時許，因瀏覽網路廣告後，加暱稱「政榮」之人為LINE好友，而經詐欺集團成員佯稱：連結Bitstamp網站入金投資可以獲利云云，致其陷於錯誤，而依指示匯款如右所示。 110年12月22日 13時14分13秒 50,000元  ①證人即告訴人陳建仲於警詢之證述（見偵34496卷第39至43頁） ②匯款紀錄、LINE對話紀錄截圖（見偵34496卷第55、59至63頁） ③系爭帳戶客戶基本資料、存摺存款交易明細表、交易明細表（見偵32592卷第15至19頁、偵28508卷第11至13頁）